臺灣桃園地方法院刑事判決      
110年度簡上字第533號
上  訴  人  臺灣桃園地方檢察署檢察官
被      告  鄭文祥




上列上訴人因被告誣告案件，不服本院於中華民國110年6月11日
所為110年度審簡字第311號第一審刑事簡易判決（偵查案號：10
9年度偵字第3487號），提起上訴，本院管轄之第二審合議庭判
決如下：
    主  文
原判決撤銷。
鄭文祥犯誣告罪，處有期徒刑貳月。緩刑貳年，並應自本判決確
定之日起陸個月內向公庫支付新臺幣貳萬元。
    事實及理由
一、本案經本院審理結果，認原審對被告鄭文祥論罪科刑之判決
    ，認定事實部份並無不當，應予維持，除證據部分補充被告
    於本院準備程序及審理中之自白（見本院卷第40頁、第66頁
    ）外，其餘均引用第一審判決書記載之事實、證據及理由（
    如附件）。
二、檢察官上訴意旨略以：原審認被告犯刑法第169條第1項誣告
    罪，該罪為7年以下有期徒刑之罪，縱有刑法第172條減刑之
    適用，亦不得判處拘役。且刑法第172條屬「總則」之減免
    其刑規定，僅為處斷刑上之加重或減免，並未變更其犯罪類
    型，原有法定刑自不受影響，縱判處6月以下有期徒刑，仍
    無刑法第41條諭知易科罰金標準之適用（最高法院95年度台
    上字第4927號判決意旨參照）。然原審竟判處被告拘役50日
    ，並諭知易科罰金之折算標準，有判決適用法則不當之違誤
    ，請求將原判決撤銷，更為適法之判決等語。
三、按意圖他人受刑事或懲戒處分，向該管公務員誣告者，處7
    年以下有期徒刑；犯第168至第171條之罪，於所虛偽陳述或
    所誣告之案件，裁判或懲戒處分確定前自白者，減輕或免除
    其刑；有期徒刑、拘役、罰金減輕者，減輕其刑至2分之1。
    但同時有免除其刑之規定者，其減輕得減至3分之2，刑法第
    169條第1項、第172條、第66條分別定有明文。是刑法第169
    條第1項誣告罪，該罪為7年以下有期徒刑之罪，縱有刑法第
    172條減刑之適用，亦不得判處拘役，且刑法第172條屬「總
    則」之減免其刑規定，僅為處斷刑上之加重或減免，並未變
    更其犯罪類型，原有法定刑自不受影響，縱判處6月以下有
    期徒刑，仍無刑法第41條諭知易科罰金標準之適用（最高法
    院95年度台上字第4927號判決意旨參照）。然原審竟判處被
    告拘役50日，並諭知易科罰金之折算標準，顯有判決適用法
    則不當之違誤，是上訴人以原審有上開違誤之情，提起上訴
    ，為有理由，自應由本院將原審判決撤銷改判。
四、核被告所為，係犯刑法第169條第1項之誣告罪。又被告於所
    誣告之案件裁判確定前，於本院準備程序中自白犯誣告罪，
    爰依同法第172條規定，減輕其刑。爰審酌被告因出售之車
    輛暫未辦理過戶予被害人周國瑞，卻接獲該車輛違規之告發
    單，即向警方謊報被害人涉侵占犯行，使國家偵查權不當發
    動，造成司法資源浪費，妨礙國家司法權之正確行使，所為
    實有可議，惟念其於犯罪後坦承犯行，態度尚可，兼衡其犯
    罪之動機、目的、手段、情節，並與被害人達成和解，暨考
    量其自陳現職為大卡車駕駛、月薪最少新臺幣（下同）4、5
    萬，但沒有工作的時候就沒有收入，學歷高中肄業（見審訴
    卷第43頁）等一切情狀，量處如主文所示之刑，以示懲儆。
五、被告前未曾因故意犯罪受有期徒刑以上刑之宣告，有臺灣高
    等法院被告前案紀錄表1份在卷可按，其因一時失慮致罹刑
    章，惟於犯後坦承犯行，足認被告經此偵審程序及科刑宣告
    後，應已知所警惕而無再犯之虞，本院認上開所宣告之刑以
    暫不執行其刑為當，爰併依刑法第74條第1項第1款之規定，
    諭知緩刑2年，以啟自新。另為使被告從本案中深切記取教
    訓，避免其再度犯罪，爰依刑法第74條第2項第4款之規定，
    命被告自本判決確定之日起6個月內向公庫支付2萬元。又被
    告倘違反前揭應行負擔之事項且情節重大，依刑法第75條之
    1第1項第4款規定，其緩刑之宣告仍得由檢察官向本院聲請
    撤銷，併此敘明。
據上論斷，依刑事訴訟法第455 條之1第1項第3 項、第364條、
第369 條第1 項前段、第373 條、第364 條、第299 條第1 項前
段，刑法第169條第1項、第172條、第74條第1項第1款、第2項第
4款，判決如主文。
本案經檢察官楊挺宏提起公訴，及經檢察官林曉霜提起上訴，並
經檢察官黃鈺斐到庭執行職務。
中　　華　　民　　國　　111 　年　　7 　　月　　7 　　日
                  刑事第六庭  審判長法  官  劉淑玲
                                    法  官  何啓榮
                                    法  官  何宇宸
以上正本證明與原本無異。
不得上訴。
                                    書記官  趙于萱
中　　華　　民　　國　　111 　年　　7 　　月　　7 　　日
附錄本案論罪科刑法條：
中華民國刑法第169條
（誣告罪）
意圖他人受刑事或懲戒處分，向該管公務員誣告者，處 7 年以
下有期徒刑。
意圖他人受刑事或懲戒處分，而偽造、變造證據，或使用偽造、
變造之證據者，亦同。
附件：
臺灣桃園地方法院刑事簡易判決
                                   110年度審簡字第311號
聲　請　人　臺灣桃園地方檢察署檢察官
被　　　告　鄭文祥　男　民國00年0月00日生
                    身分證統一編號：Z000000000號 
                    住○○市○○區○○路000 巷0 號5 樓
                    居桃園市○○區○○街000號2樓
上列被告因誣告案件，經檢察官提起公訴（109 年度偵字第3487
8 號），本院受理後（110 年度審訴字第184 號），經被告於準
備程序中自白犯罪，本院認宜以簡易判決處刑，經合議庭裁定，
爰不經通常審判程序，逕以簡易判決程序處刑如下：
    主  文
鄭文祥犯誣告罪，處拘役伍拾日，如易科罰金，以新臺幣壹仟元
折算壹日。緩刑貳年，並應自本判決確定之日起陸個月內向公庫
支付新臺幣貳萬元。
    事實及理由
一、本件犯罪事實及證據，除證據部分補充「被告鄭文祥於本院
    準備程序時之自白」、「被害人周國瑞於本院準備程序時之
    陳述」，其餘均引用檢察官起訴書之記載（詳如附件）。
二、論罪科刑：
（一）核被告所為，係犯刑法第169 條第1 項之誣告罪。又被告
      於所誣告之案件裁判確定前，於本院準備程序中自白犯誣
      告罪，爰依同法第172 條規定，減輕其刑。爰審酌被告僅
      因出售之車輛暫未辦理過戶予被害人周國瑞，復接獲該車
      輛違規之告發單，即向警方謊報被害人涉侵占犯行，使國
      家偵查權不當發動，造成司法資源浪費，妨礙國家司法權
      之正確行使，所為實有可議，惟念其於犯罪後坦承犯行，
      態度尚可，兼衡其犯罪之動機、目的、手段、情節，並與
      被害人達成和解，暨考量其自陳現職開大卡車、月薪最少
      新臺幣（下同）4 、5 萬，但沒有工作的時候就沒有收入
      ，學歷高中肄業等一切情狀，量處如主文所示之刑，並諭
      知易科罰金之折算標準，以示懲儆。
（三）被告前未曾因故意犯罪受有期徒刑以上刑之宣告，有臺灣
      高等法院被告前案紀錄表1 份在卷可按，其因一時失慮致
      罹刑章，惟於犯後坦承犯行，足認被告經此偵審程序及科
      刑宣告後，應已知所警惕而無再犯之虞，本院認上開所宣
      告之刑以暫不執行其刑為當，爰併依刑法第74條第1 項第
      1 款之規定，諭知緩刑2 年，以啟自新。另為使被告從本
      案中深切記取教訓，避免其再度犯罪，爰依刑法第74條第
      2 項第4 款之規定，命被告自本判決確定之日起6 個月內
      向公庫支付2 萬元。又被告倘違反前揭應行負擔之事項且
      情節重大，依刑法第75條之1 第1 項第4 款規定，其緩刑
      之宣告仍得由檢察官向本院聲請撤銷，併此敘明。
三、據上論斷，應依刑事訴訟法第449 條第2 項、第3 項、第45
    4 條第2 項，逕以簡易判決處刑如主文。
四、如不服本判決，應於判決送達後20日內，向本院合議庭提出
    上訴狀（須附繕本）。
中    華    民    國   110    年    6     月    11    日
                  刑事審查庭    法  官  林慈雁
以上正本證明與原本無異。
如不服本判決，應於判決送達後20日內向本院提出上訴狀（應附
繕本）。
                                書記官  吳秉翰
中　　華　　民　　國　 110　　年　　6 　　月　　11　　日
附論本案論罪科刑法條：
中華民國刑法第169條
（誣告罪）
意圖他人受刑事或懲戒處分，向該管公務員誣告者，處 7 年以
下有期徒刑。
意圖他人受刑事或懲戒處分，而偽造、變造證據，或使用偽造、
變造之證據者，亦同。
附件：
臺灣桃園地方檢察署檢察官起訴書
                                    109年度偵字第34878號
    被　　　告　鄭文祥　男　53歲（民國00年0月00日生）
                        住○○市○○區○○路000巷0號5樓
                        國民身分證統一編號：Z000000000號
上列被告因誣告案件，業經偵查終結，認為宜應提起公訴，茲將
犯罪事實及證據並所犯法條分敘如下：
        犯罪事實
一、鄭文祥明知其於民國107 年5 月間，在桃園市○○區○○路
    00 0○0 號「鼎盛汽車」內，將其所有之車號00–8633號自
    用小客車售予周國瑞，並交付該車予周國瑞使用，僅暫未辦
    理過戶，該車並未遭周國瑞侵占，惟鄭文祥接獲違規告發單
    後，竟於109 年6 月12日晚間9 時57分許，至址設桃園市○
    ○區○○路000 號之桃園市政府警察局蘆竹分局大竹派出所
    ，向警員誣指周國瑞侵占本案車輛，請求具有偵查犯罪職務
    之警察機關協助偵查犯罪。
二、案經桃園市政府警察局龜山分局報告偵辦。
        證據並所犯法條
一、被告鄭文祥固坦承於上揭時間、地點，向桃園市政府警察局
    蘆竹分局大竹派出所警員申告上開車輛遺失，惟矢口否認有
    何誣告犯行，於警詢中辯稱：伊係因一直收到罰單，都找不
    到周國瑞，所以才會報遺失，伊不知道這樣是謊報等語。惟
    查，上揭犯罪事實，業據證人即被誣指者周國瑞於警詢證述
    詳實，並有被告於案發時至派出所製作之調查筆錄，又被告
    雖以前詞置辯，惟細繹被告至派出所製作之調查筆錄，被告
    向警方表示，2 年前借上開車輛予友人即周國瑞，至今未歸
    還，一直繳車輛違規罰單，始至派出所報案，基此，顯見被
    告明知該車係出售予證人，卻向警方誣指係將該車借予證人
    ，證人迄今未歸還，是被告所辯不足採信，其犯嫌堪以認定
    。
二、核被告所為，係犯刑法第169條第1項之誣告罪嫌。
三、依刑事訴訟法第251條第1項提起公訴。
    此　　致
臺灣桃園地方法院
中　　華　　民　　國　 110　　年　　2 　　月　　17　　日
                              檢　察　官  楊挺宏
本件證明與原本無異
中　　華　　民　　國　 110　　年　　2 　　月　　22　　日
                              書  記  官  范書銘
參考法條：
中華民國刑法第169條第1項
（誣告罪）
意圖他人受刑事或懲戒處分，向該管公務員誣告者，處 7 年以
下有期徒刑。
意圖他人受刑事或懲戒處分，而偽造、變造證據，或使用偽造、
變造之證據者，亦同。